【裁判字號】    88,上訴,2687
【裁判日期】    890425
【裁判案由】    誣告
【裁判全文】
臺灣高等法院臺中分院刑事判決                  八十八年度上訴字第二六八七號
    上訴人
    即被告  甲○○
右上訴人因誣告案件，不服台灣苗栗地方法院中華民國八十八年九月十三日第一審判
決（民國八十八年度訴字第二八號，起訴案號：台灣苗栗地方法院檢察署民國八十七
年度偵字第二四八０號），提起上訴，本院判決如左：
    主  文
原判決撤銷。
甲○○意圖他人受刑事處分，向該管公務員誣告，處有期徒刑陸月，緩刑貳年。
    事  實
原審判決書所記載之事實，除「八十六年間竟先虛構稱」部分，應更正為「八十五年
間竟先虛構稱」，並予補充記載「甲○○素行尚稱良好，未曾受有期徒刑以上刑之宣
告」外，其餘與本院認定之犯罪事實相同，茲引用之（如附件）。
    理  由
一、引用原審判決書所記載之證據。至上訴人即被告（以下簡稱被告）甲○○於本院
    審理時雖仍矢口否認犯行，但查告訴人周慶田於本院審理時猶堅指被告之犯行不
    移（見本院卷第七十五、七十六頁），即證人庚○○亦堅稱係伊至證人即被告之
    父乙○○處理髮，被告要求伊做偽證等情（見本院卷第六十五頁），再參酌本院
    依職權調閱台灣新竹地方法院八十六年度自字第八號被告自訴告訴人妨害名譽案
    卷，被告於該案件經判決無罪後，被告亦未對之提起上訴而表示不服等情，足見
    被告弗承犯行，當係推諉之詞，自難憑信；至證人乙○○所陳，既與證人庚○○
    所證不符，稽諸其與被告係父女關係，所為自難免偏頗，尚不能憑為被告有利之
    認定；另被告於本院固聲請傳訊證人即苗栗縣政府之員工丙○○到庭結證告訴人
    之房子有被拆除過等情（見本院卷第四十八頁），然此與本案無關，自不能執為
    被告有利之證據，附此敘明；又被告雖尚聲請傳訊證人己○○，然其待證事項與
    證人丙○○所陳相同，故本院認無再予傳訊之必要，併予敘明。
二、按被告虛構事實，向臺灣新竹地方法院自訴告訴人妨害名譽，其當有使告訴人受
    刑事處分之意圖，至為灼然。核被告所為，係犯刑法第一百六十九條第一項之誣
    告罪。原審法院予以被告論罪科刑，固非無見，然查被告虛構事實，應係於八十
  五年間，此觀本院依職權所調閱上開案卷，被告係於八十五年十二月三十一日向
    臺灣新竹地方法院提起自訴即明，即被告於本院審理時亦自承其自訴在後（見本
    院八十九年四月十八日審判筆錄），是原審法院認定被告係於八十六年虛構事實
    ，自與事實不符。被告上訴意旨矢口否認其有誣告之意圖而執以指摘原判決不當
    ，固無足取，然原判決既有可議，亦屬無可維持，應由本院將原判決予以撤銷改
    判。查被告係與告訴人間存有爭執，始彼此興訟，爰併審酌被告犯罪之動機、目
    的、手段，犯罪所生之危害、犯罪後復否認犯行等一切情狀，量處被告有期徒刑
    陸月。次查被告素行尚稱良好，未曾受有期徒刑以上刑之宣告，已經被告供陳明
    確，復有台灣苗栗地方法院檢察署刑案資料查註紀錄表在卷可考，本院斟酌其係
    與告訴人彼此存有爭執而興訟等情，因認被告經此教訓，當知警惕而無再犯之虞
    ，本院認為其所受前揭刑之宣告，以暫不執行為適當，爰併予宣告緩刑貳年，以
    啟自新。
三、據上論斷，應依刑事訴訟法第三百七十三條、第三百六十九條第一項前段、第三
    百六十四條、第二百九十九條第一項前段，刑法第一百六十九條第一項、第七十
    四條第一款判決如主文。
本案經檢察官戊○○到庭執行職務。
中    華    民    國    八    十    九    年    四    月    二  十  五  日
                                          臺灣高等法院臺中分院刑事第十庭
                                              審判長法  官
                                                    法  官
                                                    法  官
得上訴。
附錄：
刑法第一百六十九條第一項：
意圖他人受刑事或懲戒處分，向該管公務員誣告者，處七年以下有期徒刑。
附件：
台灣苗栗地方法院刑事判決                            八十八年度訴字第二八號
    公  訴  人  臺灣苗栗地方法院檢察署檢察官
    被      告  甲○○  女四十七歲（民國○○○年○月○○日生）
                        住苗栗縣後龍鎮○○路十一號
                        身分證統一編號：Ｋ二七九三六三七號
右列被告因誣告案件，經檢察官提起公訴（八十七年度偵字第二四八０號），本院判
決如左：
    主  文
甲○○意圖他人受刑事處分，向該管公務員誣告，處有期徒刑陸月。
    事  實
一、甲○○意圖使丁○○受刑事處分，於民國（下同）八十六年間竟先虛構稱：「因
    甲○○於八十五年九月三十日在苗栗縣後龍鎮北龍里里民大會中，舉發丁○○侵
    占後龍五號既成道路使用，妨害交通安全等不法行為，丁○○心生不滿，竟故意
    向不知情之鄰長杜開誠先生作不實傳述，指係甲○○向其要新台幣（下同）一百
    五十萬元、二百萬元未果，始作上開舉發，且丁○○同時也向不知情之其他人作
    同樣之傳述，意借此廣傳不實消息，達損甲○○名譽和信用事之目的，居心惡毒
    由此可見」及「不知情之杜開誠先生果真於後龍鎮八十五年十二月舉辦之里、鄰
    長旅遊中，將之又傳述予庚○○先生得知，相信本不實傳述已因此過程廣為傳開
    」等語，甲○○並即於八十五年十二月三十一日就上開自為虛構之事實，向台灣
    新竹地方法院遞狀提起自訴丁○○妨害名譽，嗣經該院查明後以八十六年度自字
    第八號案件諭知丁○○無罪判決。
二、案經丁○○訴由臺灣苗栗地方法院檢察署檢察官偵查起訴。
    理  由
一、訊據被告甲○○矢口否認右揭犯行，辯稱：該事確屬事實，係因杜開誠、庚○○
    未據實供述云云。經查：證人杜開誠於台灣新竹地方法院八十六年度自字第八號
    調查時陳稱：八十五年年底，縣政府有每人一本月曆，當時伊為鄰長，發到甲○○家，大約中午十二點半，周某拿訴狀給伊看，伊說未帶眼鏡看不清，伊就走了
    ，之前伊亦不知道他們（指被告甲○○及告訴人丁○○）之間的糾紛，且丁○○
    也沒有向伊說過甲○○向他要脅一百五十萬元、二百萬元之事，於八十五年十二
    月份有辦里長旅遊，當時庚○○與他太太坐在車前位置，伊坐在後面位置，相隔
    很遠，伊當天也沒有向庚○○提及自訴人與被告間糾紛、要脅金錢之事，伊確實
    沒有聽丁○○說過那些話等語；庚○○證稱：伊有參加里長鄰長旅遊，但沒有談
    及被告及自訴人間糾紛之事，且伊於八十五年十二月二十九日並沒有到甲○○家
    ，詢問其有關向丁○○要脅一百五十萬元之事等語，有台灣新竹地方法院八十六
    年度自字第八號判決在卷可參，又証人庚○○於本院審理中到庭具結証稱：伊沒
    有說告訴人丁○○拿一百五十萬元之事，証人杜開誠亦具結証稱：被告甲○○並
    沒有拿東西給伊看，也沒有說什麼等語，足見被告甲○○所稱上開事實均係証人
    庚○○、杜開誠二人告予伊云云，確係屬虛構之事實，而誣指告訴人丁○○犯罪
    ；至証人乙○○、周詹月英即被告甲○○之母雖於本院審理中分別証稱：庚○○
    當時去伊家中，要伊等不要收告訴人之一百五十萬元，庚○○是於旅遊中聽杜開
    誠說的等語，然乙○○、周詹月英二人係被告甲○○之父母，其証言之証明力本
    屬薄弱而有迴護之疑，實難遂為採信，又再証人周聯於本院審理中雖証稱：伊有
    聽告訴人丁○○向伊稱周範要告訴人給予被告五百萬元等語，惟本案被告甲○○
    從偵查至本院審理期間均指稱係告訴人稱要給伊一百五十萬元，而証人周聯卻証
    稱金額係五百萬元云云，其証言亦顯與事實不符而非可採信，綜上所述，被告空
    言否認，自不足採，事證明確，被告誣告犯行，應堪認定。
二、核被告甲○○所為，係犯刑法第一百六十九條第一項之誣告罪。爰審酌被告犯罪
    之動機、目的、手段，犯罪所生之危害、犯罪後復否認犯行等一切情狀，量處如
    主文所示之刑。
據上論斷，應依刑事訴訟法第二百九十九條第一項前段，刑法第一百六十九條第一項
，判決如主文。
本案經檢察官吳義聰到庭執行職務。
中      華      民      國    八十八    年      九      月     十三     日
                                    臺灣苗栗地方法院刑事庭
                                        法  官  姚  銘  鴻
右正本證明與原本無異。
如不服本判決，應於送達後十日內向本院提出上訴狀 (須附繕本) ，上訴於台灣高等
法院台中分院。
                                        書記官  崔  玉  屏
中      華      民      國    八十八    年      九      月     十三     日
附錄本案論罪科刑法條全文：
刑法第一百六十九條第一項
意圖他人受刑事或懲戒處分，向該管公務員誣告者，處七年以下有期徒刑。


司法院資訊處製作；財團法人民間司法改革基金會備份。
